臺灣高等法院臺中分院刑事裁定　
111年度毒抗字第809號
抗  告  人  
即  被  告  李錫金


上列抗告人即被告因違反毒品危害防制條例案件，經檢察官聲請
送觀察勒戒，不服臺灣彰化地方法院中華民國111年8月12日第一
審裁定（111年度毒聲字第498號，聲請案號：臺灣彰化地方檢察
署111年度聲觀字第433號、111年度毒偵字第1057號），提起抗
告，本院裁定如下：
    主  文
抗告駁回。
    理  由
一、抗告人即被告李錫金（下稱被告）抗告意旨略以：被告家中
    尚有年邁母親罹患癌症，且行動不便，需要被告扶養和照料
    ，且被告亦罹患冠狀動脈硬化及心衰竭，需定期門診追蹤治
    療。又被告對於所犯錯誤已深感自責及悔悟，懇請法官給予
    自新機會等語。
二、按犯毒品危害防制條例第10條之罪者，檢察官應聲請法院裁
    定，令被告入勒戒處所觀察、勒戒，其期間不得逾2月，毒
    品危害防制條例第20條第1項定有明文。
三、經查：
　㈠被告基於施用第二級毒品之犯意，在彰化縣○○鄉○○路0段000
    巷0號住處，將甲基安非他命置於玻璃球内燒烤吸食所生煙
    霧之方式，施用甲基安非他命1次之事實，業據被告於警詢
    及偵查中坦承不諱，而被告為警查獲後所採集之尿液經送驗
    後，呈現安非他命與甲基安非他命陽性反應，有欣生生物科
    技有限公司濫用藥物尿液檢驗報告、彰化縣警察局鹿港分局
    委託檢驗尿液代號與真實姓名對照表在卷可稽，足認被告前
    揭自白核與事實相符，被告施用第二級毒品之犯行，洵堪認
    定。又被告未曾接受觀察、勒戒或強制戒治之處遇，有臺灣
    高等法院被告前案紀錄表在卷可參，則原審法院以檢察官聲
    請將被告送勒戒處所觀察、勒戒，為有理由，依毒品危害防
    制條例第20條第1項規定，裁定將被告送勒戒處所施以觀察
    、勒戒，核其認事用法，俱無不合。
　㈡毒品危害防制條例中關於觀察、勒戒之規定，乃係導入一療
    程觀念，針對受處分人將來之危險所為預防、矯治措施之保
    安處分，目的係在戒除受處分人施用毒品身癮及心癮之措施
    ，以達教化與治療之目的，其立法意旨在幫助施用毒品者戒
    毒，非屬懲戒行為人之性質，核與刑罰執行之目的不同，且
    此為法律之強制規定，除有毒品危害防制條例第21條第1項
    規定犯同條例第10條之罪者，於犯罪未發覺前，自動向衛生
    福利部指定之醫療機構請求治療，醫療機構免將請求治療者
    送法院或檢察機關，以及同條例第24條第1項規定檢察官先
    依刑事訴訟法第253條之1第1項、第253條之2第1項第4款至
    第6款或第8款規定，為附條件之緩起訴處分時，不適用第20
    條第1項之程序外，凡違反同條例第10條之規定者，檢察官
    即應依同條例第20條第1項規定，向法院提出聲請裁定令入
    勒戒處所觀察、勒戒。而被告是否適用毒品危害防制條例第
    24條第1項所定之戒癮治療程序，原係法律賦予檢察官之裁
    量權限，要非法院所得審酌。是經檢察官聲請法院裁定將被
    告送勒戒處所觀察、勒戒者，法院僅得就其聲請審查被告是
    否有施用毒品之行為，以及被告是否為「初犯」或為觀察、
    勒戒、強制治療執行完畢後「3年內再犯」而為准駁之裁定
    ，並無自由斟酌以其他方式替代或得以其他原因免予執行之
    權。　
　㈢本件被告既有檢察官聲請意旨所載施用第二級毒品之犯行明
    確，又無於犯罪未發覺前，自動向指定醫療機構請求治療情
    事，且被告未曾受觀察、勒戒或強制戒治之處遇，檢察官於
    斟酌個案情節及卷內事證後，未依刑事訴訟法第253條之1第
    1項、第253條之2等規定對被告為附條件之緩起訴處分，而
    係選擇向法院聲請裁定被告入勒戒處所觀察、勒戒，以達戒
    癮治療之目的，洵屬檢察官裁量權之適法行使，法院自應予
    以尊重，且查無檢察官聲請有何違背法令、認定事實有誤或
    其他重大明顯瑕疵之處，其聲請應屬有據，自無由法院審酌
    以其他方式替代之餘地。至於被告抗告意旨主張其家中尚有
    罹癌且行動不便母親需人照料，及自身亦罹患心血管疾病等
    情，經核均非法院裁定應否令入勒戒處所觀察、勒戒時所得
    審酌之事項，被告據以提起抗告，亦屬無據，而不足採。被
    告仍執前詞，提起本件抗告，指摘原裁定不當，為無理由，
    應予駁回。　
四、據上論斷，應依刑事訴訟法第412條，裁定如主文。
中　　華　　民　　國　　111 　年　　9 　　月　　 1　　日
            刑事第三庭  審判長法　官　楊  真  明
                              法　官　楊  欣  怡
                              法　官　邱  顯  祥     
以上正本證明與原本無異。
不得再抗告                      
                              書記官  陳  緯  宇 
　　　　　　　　　　　　　　　
中　　華　　民　　國　　111 　年　　9 　　月　　1 　　日